【裁判字號】    99,台上,4885
【裁判日期】    990805
【裁判案由】    違反槍砲彈藥刀械管制條例
【裁判全文】
最高法院刑事判決            九十九年度台上字第四八八五號
上  訴  人  甲○○
選任辯護人  高榮志律師
上列上訴人因違反槍砲彈藥刀械管制條例案件，不服台灣高等法
院中華民國九十七年十月二十七日第二審判決（九十七年度上訴
字第四０七０號，起訴案號：台灣板橋地方法院檢察署九十六年
度偵字第二七０一七號），提起上訴，本院判決如下：
    主  文
上訴駁回。
    理  由
按刑事訴訟法第三百七十七條規定，上訴於第三審法院，非以判
決違背法令為理由，不得為之。是提起第三審上訴，應以原判決
違背法令為理由，係屬法定要件。如果上訴理由書狀並未依據卷
內訴訟資料，具體指摘原判決不適用何種法則或如何適用不當，
或所指摘原判決違法情事，顯與法律規定得為第三審上訴理由之
違法情形，不相適合時，均應認其上訴為違背法律上之程式，予
以駁回。本件上訴人甲○○上訴意旨略以：(一)、原審認上訴人提
起第二審上訴未述具體理由，未依法先裁定命補正，即逕行駁
回上訴，有不適用法則及適用法則不當之違法。(二)、原審未通知
上訴人、辯護人及檢察官到庭進行審理程序，且未予上訴人最後
陳述之機會，即逕行審判，其進行之訴訟程序顯然違背法令。(三)
、本件因未進行審理程序，合議庭三名法官均未參與審理，竟於
原判決具名，顯有「未經參與審理之法官參與判決」之違法。(四)
、上訴人曾請求第一審及原審斟酌上訴人並無前科，從輕量刑，
未獲置理，顯有已受請求之事項未予判決之違法。(五)、原審以實
體判決駁回上訴人之上訴，然而對於所有實體爭點，均未審酌，
有判決理由不備之違法。(六)、內政部警政署刑事警察局（下稱刑
事警察局）民國九十六年十一月二十三日刑鑑字第0960170594號
槍彈鑑定書及九十七年三月十一日刑鑑字第0970034353號函，均
無法證明上訴人涉犯未經許可持有可發射子彈具有殺傷力之改造
手槍、未經許可持有子彈及未經許可持有槍砲主要組成零件等三
罪，原判決據以論處上訴人罪刑，顯有調查未盡及判決理由不備
或所載理由矛盾之違法。(七)、辯護人於第一審已具狀提及本件係
因上訴人擔心「忠哥」留下扣案物品「跑路」，擔心「忠哥」日
後取回槍枝，對上訴人及家人不利，才繼續持有，依此事實，上
訴人並非未經許可「持有」，只是「不舉發忠哥」之「不為舉發
行為」，並不構成犯罪，縱然具有違法性，仍有減輕或免除其刑
之適用，原判決疏未審酌，有判決不載理由之違法。(八)、上訴人
不知扣案槍枝內是否有子彈，故持有扣案子彈部分，主觀上並無
犯罪之故意，應不構成犯罪，乃第一審判決主文竟諭知有罪，其
所載主文與理由顯有矛盾云云。
惟查：刑事訴訟法第三百六十一條已於九十六年七月四日修正公
布，同年月六日生效、施行，增訂：「上訴書狀應述具體理由
。」係屬第二審上訴書狀應行記載之事項規定，為法定程式。是
提起第二審上訴，已不能再如同修法之前得不附任何理由。而所
謂「具體理由」？就修法過程以觀，原草案為：「依前項規定提
起上訴者，其上訴書狀應述理由，並引用卷內訴訟資料，具體
指摘原審判決不當或違法之事實。其以新事實或新證據為上訴理
由者，應具體記載足以影響判決結果之理由。」嗣經修正通過僅
保留「上訴書狀應述具體理由」之文字，其餘則刪除，固足認
不以上揭刪除之情形為必要，但上訴之目的，既在請求第二審法
院撤銷或變更第一審之判決，是所稱「具體」，當係抽象、空泛
之反面，若僅泛言原判決認事用法不當、採證違法或判決不公、
量刑過重等空詞，而無實際論述內容，即無具體可言。參照同條
第三項增訂：上訴書狀未述理由者，應於上訴期間屆滿後二十
日內補提理由書於原審法院。逾期未補提者，原審法院應定期間
先命補正。就其文義以觀，僅祇「未述理由」，而非「未述
具體理由」，自應認係專就全未述理由一情予以規範，尚不包
含雖述理由，卻空泛、不具體之情形在內，修正理由內且說明
：「上訴理由是否具體，係屬第二審法院審查範圍，不在命補正
之列」。是第一審法院僅須對於完全未述理由之上訴書狀，定
期命為補正；對於載有具體或空泛（不具體）理由之上訴書狀，
則無裁定命補正之餘地。又對照與該第三百六十一條同時修正之
第三百六十七條，增訂於「上訴書狀未述理由」之情形，由第
二審法院審判長定期間命補正。可知乃相互配套之規範，後者係
因上訴人應於上訴書狀內，述其上訴之理由，為上訴合法之必
備程式，於聲明上訴而完全未述理由之情形下，倘第一審法院
漏未裁定命補正理由，即將卷、證送交第二審法院，仍不能發生
移審效力，因其上訴是否合法，尚在未確定狀態，故應由第二審
法院之審判長基於訴訟程序指揮之職權，限期命為補正，俾消滅
該不確定狀態；然於上訴書狀已記載理由，卻嫌空泛、不具體之
情形，則因不符合法律上之程式，既明顯又確定，自毋庸贅命補
正，而可依上揭第三百六十七條前段規定，逕認上訴不合法，判
決駁回之。又同法第三百六十七條前段、第三百七十二條規定：
第二審法院認為上訴不合法律上之程式，應以判決駁回之，且得
不經言詞辯論為之。本件第一審判決依想像競合犯規定論處上訴
人未經許可，持有可發射子彈具有殺傷力之改造手槍罪刑，及為
相關沒收之諭知。上訴人收受第一審判決後，雖於法定期間內提
起第二審上訴，然其上訴理由僅泛稱：第一審判決之理由欄，未
說明扣案槍枝與上訴人間之關連性如何，又上訴人犯後態度良好
，又係家中重要之經濟支柱，實有情堪憫恕、而暫不執行為當之
處，第一審判決量刑部分，直接認定上訴人對於社會治安之危害
甚鉅，不啻係以另案而論本案之罪，容有不當之處云云。經原審
審查結果，原判決已說明：第一審判決依憑卷內上訴人之自白，
及第一審法院九十六年度聲搜字第四五五六號搜索票、台北市政
府警察局中正第二分局警備隊搜索扣押筆錄、扣押物品目錄表、
台北市政府警察局槍枝初步檢視報告表、槍枝初步檢視照片、槍
枝初步檢視承辦人員履歷資料、勘察採證同意書及房屋租賃契約
書，以及扣案如第一審判決附表所示之改造手槍、槍砲主要組成
零件及子彈等足資佐證，並有查獲現場暨改造手槍之照片及刑事
警察局九十六年十一月二十三日刑鑑字第0960170594號槍彈鑑定
書、九十七年三月十一日刑鑑字第0970034353號函在卷可稽等證
據資料，為認定上訴人犯罪之論據，已詳其所憑之證據及認定
之理由，核與卷內資料相符；又以上訴人之責任為基礎，並審酌
刑法第五十七條各款規定事項，而為量刑之理由，經核亦未逾法
定刑度；且認本件無適用刑法第五十九條酌減其法定刑部分，亦
於理由詳述其理由，經核於法均無不合等由。因認上訴人提起第
二審上訴並未指摘或表明第一審判決之採證認事、用法或量刑等
有何足以影響判決本旨之不當或違法，構成應撤銷之具體事由，
故不符合具體理由之要件，其第二審之上訴不合法律上之程式，
並不經言詞辯論，逕依同法第三百六十七條前段、第三百七十二
條規定，判決駁回上訴人在第二審之上訴。從形式上觀察，並無
何違法之處。揆諸上開說明，亦無適用法則不當及訴訟程序違背
法令之情形，且合議庭三名法官於原判決具名，亦無「未經參與
審理之法官參與判決」之情事。上訴意旨(一)至(三)，妄指為違法，
顯非依據卷內訴訟資料而為指摘之合法第三審上訴理由。另上訴
意旨(四)至(八)，均未具體指摘原判決審認其第二審上訴書狀所述
非屬具體理由究竟如何違背法令，顯與法律規定得為第三審上訴
理由之違法情形，不相適合。衡以前開說明，其上訴為違背法律
上之程式，應予駁回。
據上論結，應依刑事訴訟法第三百九十五條前段，判決如主文。
中    華    民    國  九十九  年    八    月    五    日
                      最高法院刑事第十三庭
                          審判長法官  賴  忠  星
                                法官  呂  丹  玉
                                法官  吳      燦
                                法官  蔡  名  曜
                                法官  葉  麗  霞
本件正本證明與原本無異
                                      書  記  官
中    華    民    國  九十九  年    八    月    十    日
                                                      Ｅ

司法院資訊處製作；財團法人民間司法改革基金會備份。
